【裁判字號】    98,訴,368
【裁判日期】    980318
【裁判案由】    損害賠償
【裁判全文】
臺灣臺中地方法院民事判決  98年度訴字第368號
原      告  甲○○
被      告  乙○○
                        4樓
上當事人間損害賠償事件，本院於98年3月4日言詞辯論終結，判
決如下：
    主    文
被告應給付原告新臺幣壹佰貳拾陸萬參仟柒佰玖拾捌元，及自民
國九十八年二月十三日起至清償日止，按年息百分之五計算之利
息。
本判決於原告以新臺幣肆拾貳萬元供擔保後，得假執行。
訴訟費用新台幣壹萬仟伍佰柒拾元由被告負擔。
    事實及理由
壹、程序方面：
    本件被告，未於言詞辯論期日到場，核無民事訴訟法第386
    條各款所列情形，爰依原告之聲請，由其一造辯論而為判決
    。
貳、實體方面
一、原告主張：被告與五名姓名年籍均不詳之成年男子（下稱不
    詳成年男子等人），於民國96年2月10日晚間11時許，至臺
    中市○○區○○路與大墩七街口之「茶癡泡沬紅茶店」二樓
    時，因認亦同在二樓消費之原告先前曾對被告無禮，竟共同
    基於傷害及私行拘禁之犯意聯絡，由其中二名不詳成年男子
    自左右將原告從椅子上架起，其餘之人即共同圍毆原告，並
    將原告從二樓樓梯往一樓拖行，再違背原告之意願，將原告
    押至車牌號碼不詳車輛後座上，由其中二名不詳成年男子分
    坐原告左右，將原告頭壓低，其中二名不詳成年男子分坐駕
    駛座及副駕駛座，被告與其餘之人則搭乘另一輛懸掛四五○
    二－ＳＢ號車牌之白色賓士車（該白色賓士車未申領牌照，
    被告將其所有四五○二－ＳＢ號車牌懸掛在白色賓士車上）
    一同至臺中市某不詳建築物。到達後，被告即與不詳成年男
    子等人將原告押至該建築物內，再度毆打原告，並恐嚇要讓
    原告死得很難看等語，又以膠帶矇住原告雙眼、嘴巴及綁住
    原告雙手而私行拘禁之，復推由其中一人持刀強制割掉原告
    之頭髮，恣意凌辱後就將原告載至臺中市南屯區○○○路八
    八八巷附近，把原告推下車後揚長而去，而原告因受被告等
    人拖行及持續毆打致受有右臉、雙耳、胸部、雙臂及右下背
    部多處瘀青併擦傷、右側臀部血腫、雙手掌及左腳擦傷等傷
    害。嗣經檢察官提起公訴，本院以96年度訴字第2858號判處
    被告共同傷害人之身體，處有期徒刑柒月，減為有期徒刑
    月又拾伍日。又共同私行拘禁，處有期徒刑壹年伍月，減為
    有期徒刑捌月又拾伍日。應執行有期徒刑拾壹月在案。核被
    告所為行為，侵害原告自由權及身體健康權，爰依侵權行為
    法律關係，請求被告賠償(1)醫藥費新台幣 (下同)20 萬元部
    分：原告受傷後，先後至中山大學附設醫院、霧峰澄清中醫
    診所及太平偉新國術館等中、西醫醫療院所治療，合計支出
    醫療費用20萬元。(2)不能工作損害763,798元部分：原告於
    事發後就不斷接受醫治，至今仍無法完全康復，尤其腰部以
    下雙腿無時無刻會酸痛，全身肌肉時常不自主抽動，人的精
    神狀況不佳，記憶力差，根本無法從事工作，合計至97年10
    月底止，共受有不能工作之損失為76萬3798元整。(3)非財產
    上損害30萬元部分：原告因被告與其他共犯上揭傷害行為，
    身體受到極大傷害，除看骨科外，復至精神科診所看診，全
    身肌肉仍會有不自主抽動、腰部以下雙腳無時無刻會酸痛，
    無法久站、久坐，精神狀況不佳、記憶力不好，至今仍無法
    工作，生活也頓失經濟來源，生活開銷靠親友支助，生活陷
    入愁雲慘霧，身心嚴重耗損。被告未於言詞辯論期日到場，
    亦未提出準備書狀作何聲明或陳述。
二、得心證之理由：
  (一)按當事人對於他造主張之事實，於言詞辯論時不爭執者，視
    同自認；當事人對於他造主張之事實，已於相當時期受合法
    之通知，而於言詞辯論期日不到場，亦未提出準備書狀爭執
    者，準用第1項之規定，民事訴訟法第280條第1項、第3項分
    別定有明文。原告主張被告於上開時、地與其他不詳姓名成
    年男子等人，毆打並限制原告自由，致原告受傷之事實，業
    據本院96年度訴字第2858號刑事判決認定被告共同傷害人之
    身體，處有期徒刑柒月，減為有期徒刑月又拾伍日。又共
    同私行拘禁，處有期徒刑壹年伍月，減為有期徒刑捌月又拾
    伍日。應執行有期徒刑拾壹月在案，並經本院依職權調取臺
    灣臺中地方法院檢察署96年度偵字第11112號、本院96年度
    交易字第2858號刑事卷宗核閱屬實。被告未到庭爭執，揆諸
    上開說明，原告之主張，堪信為真實。
  (二)按因故意或過失，不法侵害他人之權利者，負損害賠償責任
    。不法侵害他人之身體或健康者，對於被害人因此喪失或減
    少勞動能力，或增加生活上之需要時，應負損害賠償責任。
    不法侵害他人之身體、健康、名譽、自由、信用、隱私、貞
    操，或不法侵害其他人格法益而情節重大者，被害人雖非財
    產上之損害，亦得請求賠償相當之金額。民法第184條第1項
    前段、第193條第1項及第195條第1項分別定有明文。本件被
    告與不詳姓名成年男子共同毆打原告成傷，其共同毆打行為
    與原告所受傷害間，自具有相當因果關係。從而，原告依上
    開規定，請求被告連帶負損害賠償責任，自屬有據。茲就原
    告請求之金額，是否應予准許，分述如下：
  1.醫療費用部分：
    原告主張支出醫療費用計20萬元，業據其提出受傷相片7紙
    、台中榮民總醫院門診收據3紙、中山醫學大學附設醫院收
    據9紙、中興醫院收據45紙、霧澄中醫診所收據4紙、東興中
    醫診所收據2紙及醫療費用明細1紙、天仁堂中藥行收據2紙
    、中國醫藥大學附設醫院收據1紙、吳潮聰精神科診所7紙等
    附於本案卷及另案卷 (本院97年度附民字第10號卷)可稽，
    被告未到庭爭執，依法視為不爭執，此部分主張，應予准許
    。
  2.減少工作能力部分
    原告主張自96年2月10日被毆成傷後，迄97年10月底止，無
    法從事工作，期間受有無法工作之所得喪失，有在職證明
    書乙份附卷可稽，被告未到庭爭執，依法視為不爭執。經查
    ，本件原告於受傷前任職於宗宏企業社，最近一月薪資為
    36958元，足見其本有工作能力，是以原告至97年10月底止
    所受所得喪失部分之損害，為763,798元 (計算式：36,958
    元×20又2/3月＝763,798)。
  3.精神慰撫金部分：
    按慰藉金之賠償須以人格權遭遇侵害，使精神上受有痛苦為
    必要，其核給之標準固與財產上損害之計算不同，然非不可
    斟酌雙方身分資力與加害程度，及其他各種情形核定相當之
    數額（最高法院51年台上字第223號判例可資參照）。本件
    原告為高中畢業，事故發生前每月薪資36,958元，名下無財
    產，而被告名下有汽車乙部、土地三筆、房屋乙戶，合計財
    產價值約138萬餘元，近二年每月收入6萬至7萬元間（詳如
    卷附稅務電子閘門資料查詢表）。本院審酌上情，及原告無
    故因被告與其他共犯上揭傷害行為，身體受到極大傷害，除
    骨科治療外，復至精神科診所看診，全身肌肉仍會有不自主
    抽動、腰部以下雙腳無時無刻會酸痛，無法久站、久坐，精
    神狀況不佳、記憶力不好，至今仍無法工作，認精神慰撫金
    以30萬元為適當，原告所為請求，應予准許。
  4.綜上所述，原告因本件事故得請求被告賠償醫療費用20萬元
    、受傷期間所得喪失之損害763,798元、精神慰撫金30萬元
    ，合計應為1,263,798元（計算式：20萬＋763,798＋30萬＝
    1,263,798）。
  (三)按給付有確定期限者，債務人自期限屆滿時起，負遲延責任
    。給付無確定期限者，債務人於債權人得請求給付時，經其
    催告而未為給付，自受催告時起，負遲延責任。其經債權人
    起訴而送達訴狀，或依督促程式送達支付命令，或為其他相
    類之行為者，與催告有同一之效力。民法第229條第1項及第
    2項定有明文。又遲延之債務，以支付金錢為標的者，債權
    人得請求依法定利率計算之遲延利息。但約定利率較高者，
    仍從其約定利率。應付利息之債務，其利率未經約定，亦無
    法律可據者，週年利率為5%。民法第233條第1項及第203條
    亦有明文。本件原告對被告之損害賠償債權，核屬無確定期
    限之給付，既經原告起訴而送達訴狀，被告迄未給付，應負
    遲延責任。是原告請求被告給付自起訴狀繕本送達生效之翌
    日（即98年2月13日）起，按年息5%計算之法定遲延利息，
    亦屬有據。
  (四)綜上所述，原告依據侵權行為損害賠償之法律關係，請求被
    告給付原告1,263,798元，及自98年2月13日起至清償日止，
    按年息5%計算之利息，為有理由，應予准許。
三、原告陳明願供擔保聲請宣告假執行，就其勝訴部分，核無不
    合，爰酌定相當擔保金額宣告之。
四、訴訟費用之負擔及假執行之依據：民事訴訟法第78條、第
    390 第2項。
中    華    民    國    98    年    3    月    18    日
                  民事第一庭    法  官  陳學德
正本係照原本作成。
如對本判決上訴，須於判決送達後20日內向本院提出上訴狀。
中    華    民    國    98    年    3    月    18    日
                                書記官


司法院資訊處製作；財團法人民間司法改革基金會備份。
